【裁判字號】    98,交聲更,71
【裁判日期】    980730
【裁判案由】    違反道路交通管理處罰條例聲明異議
【裁判全文】
臺灣臺北地方法院交通事件裁定        98年度交聲更字第71號
異  議  人
即受處分人  甲○○
                      樓
上列異議人即受處分人因違反道路交通管理處罰條例案件，對於
臺北市交通事件裁決所中華民國九十八年一月八日所為之處分（
原裁決案號：北市裁催字第裁二二－ＡＥＸ三七一四八六號），
聲明異議，經本院於九十八年三月三十一日以九十八年度交聲字
第六六二號裁定駁回其聲明異議後，受處分人不服提出抗告，經
臺灣高等法院於九十八年四月三十日以九十八年度交抗字第一一
七三號裁定發回本院更為裁定，本院裁定如下：
    主  文
異議駁回。
    理  由
一、按機器腳踏車行駛之車道及轉彎，應依標誌或標線之規定行
    駛；無標誌或標線者，不得在人行道行駛。道路交通安全規
    則第九十九條第一項第四款定有明文。而汽車（包括機器腳
    踏車）駕駛人，爭道行駛駕車行駛人行道者，處新臺幣（下
    同）六百元以上一千八百元以下罰鍰；汽車駕駛人違反道路
    交通管理處罰條例第四十五條之規定者，除依原條款處罰鍰
    外，並記違規點數一點，道路交通管理處罰條例第四十五條
    第六款、第六十三條第一項第一款及第三條第八款亦分別定
    有明文。
二、本件異議人即受處分人甲○○於民國九十七年九月十日七時
    五十五分許，騎乘車牌號碼ＢＤＥ－九０六號重型機車，在
    臺北市○○○路○段三三號前，因駕車行駛於人行道上，為
    臺北市政府警察局交通警察大隊中山分隊員警黃義盛當場攔
    停，並以受處分人有違反前揭道路交通管理處罰條例第四十
    五條第六款規定之行為掣單舉發。嗣受處分人逾越舉發通知
    單上所載之應到案日期（即九十七年九月二十五日）六十日
    以上，向臺北市交通事件裁決所陳述意見，經原處分機關函
    轉舉發單位查覆後，仍認受處分人於前揭時地有駕車行駛人
    行道之違規行為，原處分機關乃依前揭道路交通管理處罰條
    例第四十五條第六款、第六十三條第一項第一款及違反道路
    交通管理事件統一裁罰基準表之規定，於九十八年一月八日
    ，裁處受處分人罰鍰一千八百元，並予記違規點數一點。
三、異議人提出聲明異議意旨略以：異議人於九十七年九月十日
    上午八時三十分許，自住處騎乘上開車號之重型機車前往宏
    商管理顧問股份有限公司（址設臺北市中山區○○○路○段
    三五號十六樓，下稱宏商公司）上班，根據異議人之出勤打
    卡紀錄，異議人於是日上午九時八分到達宏商公司，因此異
    議人並未於同日上午七時五十五分出現在臺北市○○○路○
    段之人行道，亦不可能於斯時行駛人行道，異議人未曾收受
    任何舉發通知書，卻收到本件裁決書，深感意外，證人即員
    警黃義盛之證述既不明確，自不得作為異議人違規行為之唯
    一證據；又舉發通知單僅具有觀念通知之性質而已，未經依
    行政程序法規定合法送達之通知單，根本不生行政法上之通
    知效力，證人證稱有將舉發通知單交付異議人，然異議人拒
    絕簽收，惟簽收既為證明送達之方式，若乏受送達人之簽收
    ，自難證明以為合法之送達，況拒絕簽收之說不過係證人之
    片面說詞而已云云。
四、本院查：
  (一)按違反道路交通管理事件統一裁罰基準及處理細則就舉發機
    關掣發舉發通知單並送達，已分就當場舉發、逕行舉發等情
    節詳予規定於該細則第十一條，其中就當場舉發之規定為：
    「當場舉發者，應填記駕駛人或行為人姓名、性別、出生年
    月日、地址、身分證統一編號及車主姓名、地址、車牌號碼
    、車輛種類。被查獲之駕駛人或行為人為受處分人時，應於
    填記通知單後將通知聯交付該駕駛人或行為人簽名或蓋章收
    受之；拒絕簽章者，仍應將通知聯交付該駕駛人或行為人收
    受，並記明其事由及交付之時間；拒絕收受者，應告知其應
    到案時間及處所，並記明事由與告知事項，視為已收受。」
    查本件異議人於舉發當時雖拒絕於舉發通知單上簽名，但有
    收受，且經員警告知其應到案日期及處所等情，業據證人黃
    義盛於本院訊問時證述屬實（本院九十八年六月十九日訊問
    筆錄參照），則異議人既已收受舉發通知單，本件舉發通知
    單即已合法送達，合先敘明。
  (二)證人黃義盛於本院訊問時結證稱：九十七年九月十日上午七
    時五十五分，我在臺北市○○○路○段二七號前人行道上執
    行取締交通違規勤務，看到異議人騎乘車牌號碼ＢＤＥ－九
    ０六號重型機車從龍江路逆向由西往東方向往我這個方向行
    駛過來，行駛在人行道上，我就當場攔停，請異議人出示駕
    照、行照，告知他違規行為，異議人當天有出示駕照、行照
    ，我依照行照上面所記載的車籍、車子顏色，核對異議人騎
    乘的機車無誤，再依照駕照上所黏貼的相片，跟異議人本人
    做核對，且我有詢問駕照是否為異議人本人所有，異議人答
    是，我才開單告發，異議人當天拒簽舉發通知單，但是有收
    受，我有告知他應到案日期及應到案處所。違規地點附近只
    有民權東路三段有一棟大樓設有監視器，但是監視範圍照不
    到外面，除此之外沒有其他地方有設置監視錄影器。又當天
    舉發時，異議人有拿手機照我的警用摩托車，異議人的哥哥
    有向臺北市政府警察局中山分局（下稱中山分局）申訴我的
    警用摩托車違規停車等語屬實（同上訊問筆錄參照）。按交
    通警察掣單舉發違反道路交通管理處罰條例所列之違規事實
    ，本質上為行政處分，係公務員基於職務上之權力，依法就
    特定之具體事件所為之具公法上效果之單方面行政行為，基
    於公務員為公法上行為具有公信力之原則，該行政行為當可
    被推定為真正，其據以依法處分之事實認定亦為正確無誤。
    且證人黃義盛與異議人夙無嫌隙，若非確有違規情事，實無
    設詞誣攀之理，而證人黃義盛於值勤中業已核對異議人之身
    分證件無誤，堪認當日違規之人確為異議人無訛。
  (三)況依中山分局於九十八年七月十七日以北市警中分督字第０
    九八三二八三００００號函檢送檢舉書、中山分局函、檢舉
    照片及報告等件過院，其中檢舉人莊柏毅於九十七年九月十
    五日書立之檢舉書內容略以：警用機車（車號：ＢＪＳ－０
    二一號【即乙○○○○於舉發當日所騎乘之警用機車車牌號
    碼】）違規停車之時間為九十七年九月十日上午七時五十分
    許，請中山分局核予行政處分，移請該管依道路交通管理處
    罰條例裁罰等語，並檢附檢舉照片二張為證。經查，莊柏毅
    為異議人之胞兄之事實，有個人基本資料查詢結果一紙及全
    戶戶籍資料查詢結果二紙附於本院卷可參，則由莊柏毅可以
    提供九十七年九月十日上午七時五十分乙○○○○於違規地
    點停放警用機車之相片乙節，足證證人黃義盛上開所證：異
    議人於舉發當時，持手機拍攝其警用機車停放之相片等語，
    確屬真實，益徵異議人於本件違規時間，確實有騎乘車牌號
    碼ＢＤＥ－九０六號重型機車行經本件違規地點之人行道，
    遭警攔停掣單舉發，方拍攝上開檢舉相片之情甚明。
  (四)雖由莊柏毅提出上開檢舉相片乙節，亦不能排除本件係莊柏
    毅於違規時、地騎乘異議人所有之上開車號重型機車之可能
    性，惟按道路交通管理處罰條例之處罰，受舉發違反道路交
    通管理事件之受處罰人，認為受舉發之違規行為應歸責他人
    者，應於舉發違反道路交通管理事件通知單應到案日期前，
    檢附相關證據及應歸責人相關證明文件，向處罰機關告知應
    歸責人，處罰機關應即另行通知應歸責人到案依法處理。逾
    期未依規定辦理者，仍依本條例各該違反條款規定處罰，此
    為道路交通管理處罰條例第八十五條第一項定有明文。查本
    件異議人迭以其於違規時、地並不在場為由，提出聲明異議
    ，從未表示本件違規行為應歸責他人之情，從而本件縱為莊
    柏毅騎乘上開車號重型機車而為違規行為，揆諸上開規定，
    本件異議人既未於期限內向原處分機關告知應歸責人，則原
    處分機關依前開規定處罰異議人，尚無違誤。
  (五)至異議人雖一再以：其於違規時、地並未在場云云置辯，並
    提出宏商公司在職證明、勞工保險卡、公司基本資料查詢、
    打卡紀錄等件為證。惟查，本件既經證人黃義盛當場攔停舉
    發，且又核對違規人之駕照、行照無誤，證人黃義盛自無誤
    認車輛牌照號碼之可能，且上開打卡紀錄，至多僅能證明異
    議人於違規當日係於上午九時八分前往公司打卡上班，並無
    法證明在此之前之同日上午七時五十五分未出現在臺北市○
    ○○路○段之人行道，異議人在到班前身處何地，核屬異議
    人個人之行程安排，自難以其習慣在上午九時以後到公司上
    班，即謂本件舉發時異議人並未在場，從而，其所為上開辯
    解，尚難採信。
五、綜上所述，異議人駕駛前揭車牌號碼重型機車確有在上開時
    地行駛人行道之違規行為。從而，原處分機關依前揭道路交
    通管理處罰條例第四十五條第六款、第六十三條第一項第一
    款及違反道路交通管理事件統一裁罰基準表之規定裁處異議
    人罰鍰一千八百元，並記違規點數一點，核無違誤，本件異
    議人之異議為無理由，應予駁回。
據上論斷，應依道路交通案件處理辦法第十九條，裁定如主文。
中    華    民    國    98    年    7     月    30    日
                  交通法庭法  官  林怡秀
以上正本證明與原本無異。
如不服本裁定，應於送達後5日內，向本院提出抗告狀。
                          書記官  張汝琪
中    華    民    國    98    年    7     月    30    日


司法院資訊處製作；財團法人民間司法改革基金會備份。
